臺灣花蓮地方法院刑事判決
110年度易字第294號
公  訴  人  臺灣花蓮地方檢察署檢察官
被      告  趙崇聖


            徐熙羣



選任辯護人  王姿淨律師                    
上列被告因竊佔案件，經檢察官提起公訴（110年度偵字第1153
號），本院判決如下：
    主  文
趙崇聖、徐熙羣均無罪。
    理  由
一、公訴意旨略以：被告徐熙羣為告訴人徐英豪、告訴人徐英智
    、告訴人徐英翔3人之大伯，渠等具有旁系血親3親等關係，
    被告趙崇聖為告訴人徐英豪、告訴人徐英智、告訴人徐英翔
    3人之表哥，渠等具有旁系血親4親等關係，被告徐熙羣、被
    告趙崇聖均明知坐落於花蓮縣○○市○○段0000○0000○0000○000
    000地號土地上之綠色兩層樓貨櫃屋1棟（下稱A貨櫃屋）及
    白色貨櫃屋1棟（下稱B貨櫃屋）原為告訴人徐英豪、告訴人
    徐英智、告訴人徐英翔3人之父徐志暐有權占有使用，且於
    徐志暐死亡後，續由告訴人徐英豪、告訴人徐英智、告訴人
    徐英翔繼續佔有使用，被告徐熙羣與被告趙崇聖2人竟共同
    意圖為自己不法之利益，基於竊佔他人之上開定著貨櫃屋2
    棟之犯意聯絡，由被告徐熙羣指示被告趙崇聖於民國109年8
    至9月間，在本案貨櫃屋內，以更換門鎖、切割窗戶、將地
    板挖洞製作排水孔改建為廚房等方式，於違反告訴人徐英豪
    、告訴人徐英智、告訴人徐英翔3人意願之客觀情狀，將該
    上開綠色兩層樓貨櫃屋改裝為食品加工廠，並將告訴人徐英
    豪、告訴人徐英智、告訴人徐英翔等人有權出租收益之白色
    貨櫃屋收回佔有，以此方式竊佔本案貨櫃屋，將告訴人徐英
    豪、告訴人徐英智、告訴人徐英翔3人對於本案貨櫃屋不動
    產所既存之持有狀態加以排除，並重新建立支配管領力等。
    因認被告2人共同涉犯刑法第320條第2項竊佔罪嫌。
二、按犯罪事實應依證據認定之，無證據不得認定犯罪事實，刑
    事訴訟法第154條第2項定有明文。刑事訴訟上證明之資料，
    無論其為直接或間接證據，均須達於通常一般之人均不致有
    所懷疑，而得確信其為真實之程度，始得據為有罪之認定，
    若關於被告是否犯罪之證明未能達此程度，而有合理懷疑之
    存在，致使無從形成有罪之確信，根據「罪證有疑，利於被
    告」之證據法則，即不得遽為不利被告之認定。又按刑事訴
    訟法第161條第1項規定：檢察官就被告犯罪事實，應負舉證
    責任，並指出證明之方法。因此，檢察官對於起訴之犯罪事
    實，應負提出證據及說服之實質舉證責任。倘其所提出之證
    據，不足為被告有罪之積極證明，或其指出證明之方法，無
    從說服法院以形成被告有罪之心證，基於無罪推定之原則，
    自應為被告無罪判決之諭知（最高法院76年台上字第4986號
    、92年台上字第128號判例意旨可資參照）。
三、公訴意旨認被告趙崇聖、被告徐熙羣等涉犯前揭罪嫌，無非
    係以：①被告趙崇聖、被告徐熙羣於警詢及偵訊之供述；②告
    訴人徐英豪、告訴人徐英智、告訴人徐英翔3人於警詢時及
    偵查中之指訴；③證人顏玫伶於警詢時及偵查中之證述；④本
    案貨櫃屋舊照片及現狀照片各1份；⑤地籍圖、土地登記謄本
    各1份；⑥被告徐熙羣109年9月20日委託書1份；⑦證人顏玫伶
    郵局帳戶交易明細表1份等證據資料，為其主要論據。
四、訊據被告徐熙羣固坦承於109年8至9月間出具委託書同意被
    告趙崇聖使用A、B貨櫃屋，並知悉被告趙崇聖清除A貨櫃屋
    物品及刨除B貨櫃屋部分地板加裝排水孔做為加工食品廠使
    用，惟堅辭否認有何竊佔犯行，辯稱：A、B貨櫃屋是我母親
    吳麗珠出資建造，大部分坐落在我和母親的土地上，當時是
    提供給徐志暐和他太太做為補習班使用，母親有說如果要用
    就由我優先使用等語；訊據被告趙崇聖固坦承於109年8至9
    月間使用A、B貨櫃屋，破壞A、B貨櫃屋門鎖，更換B貨櫃屋
    門鎖，刨除B貨櫃屋部分地板加裝排水孔做為加工食品廠使
    用，惟堅辭否認有何竊佔犯行，辯稱：A、B貨櫃屋坐落在徐
    熙羣土地上，所以我覺得是徐熙羣所有，當初貨櫃屋是吳麗
    珠出資建造，我有向徐熙羣取得委託才使用A、B貨櫃屋等語
    。
五、經查：
（一）本件難認告訴人所提本案告訴已逾告訴期間
    1.按「於直系血親、配偶或同財共居親屬之間，犯本章之罪
      者，得免除其刑」、「前項親屬或其他五親等內血親或三
      親等內姻親之間，犯本章之罪者，須告訴乃論」，刑法第
      324條第1項、第2項分別定有明文。再告訴乃論之罪，其
      告訴應自得為告訴之人知悉犯人之時起，於6個月內為之
      ，復為刑事訴訟法第237條第1項所明定。本件告訴人徐英
      豪、告訴人徐英智、告訴人徐英翔與被告趙崇聖、被告徐
      熙羣分別為旁系血親四親等、三親等之關係，業據被告趙
      崇聖、被告徐熙羣陳述明確(本院卷一第249頁、第252頁)
      ，而告訴人徐英豪、告訴人徐英智、告訴人徐英翔於109
      年12月2日具狀對被告趙崇聖提出告訴，於110年1月8日具
      狀對被告徐熙羣提出告訴，有刑事告訴狀及其上地檢署收
      文戳等存卷可憑(他字第1675號卷第5頁，他字第90號卷第
      5頁)，均未逾6個月之告訴期間，告訴人徐英豪、告訴人
      徐英智、告訴人徐英翔所提告訴自屬合法。
　　2.辯護人雖為被告辯稱：徐英翔於本院審理中證述其等係於
      108年8、9月間發現A貨櫃屋物品遭清除，嗣於109年間發
      現A、B貨櫃屋門鎖遭替換，可見渠等應係108年間即發現
      竊佔之犯罪事實，則渠等乃至109年12月間始提告，已逾
      告訴期間云云，惟觀諸徐英翔於偵查中證述：我們在109
      年2月份搬離本案貨櫃屋，東西還擺在裡面，我們在109年
      8月準備搬回去，發現傢倶及我的私人物品不見等語(他字
      第90號卷第53頁)，告訴人徐英豪於偵查及本院審理中均
      證述：趙崇聖於109年8、9月間侵占該貨櫃屋，趙崇聖直
      接將貨櫃屋的門換鎖，讓我們進去不了，是109年8、9月
      發現，鎖已經被換掉等語(偵字第5212號卷第25頁，本院
      卷二第41至42頁)，且被告徐熙羣於本院準備程序中亦供
      承其係於109年8、9月間出具委託書給被告趙崇聖等語(本
      院卷一第251頁)，被告趙崇聖於本院準備程序中亦供承其
      係於109年8、9月間開始使用A、B貨櫃屋等語(本院卷一第
      254頁)，則告訴人徐英翔於本院審理中所述之108年時間
      點應係因記憶混淆所導致，則告訴人於109年8、9月間發
      現A、B貨櫃屋遭竊佔之事實，並於109年12月提起告訴，
      並未逾告訴期間。
（二）本件不爭執事項
　　　被告徐熙羣、徐偉卿、徐志暐為兄弟關係，徐志暐於107
      年11月間死亡，繼承人為告訴人徐英豪、告訴人徐英翔、
      告訴人徐英智，被告趙崇聖為被告徐熙羣姐姐之小孩，被
      告徐熙羣與告訴人徐英豪、告訴人徐英翔、告訴人徐英智
      為旁系血親三親等，被告趙崇聖與告訴人徐英豪、告訴人
      徐英翔、告訴人徐英智為旁系血親四親等；花蓮縣○○市○○
      段0000地號土地為徐偉卿所有，花蓮縣○○市○○段0000○000
      0○000000地號土地為被告徐熙羣所有，花蓮縣○○市○○段00
      00地號土地為被告徐熙羣、徐偉卿、告訴人徐英豪、告訴
      人徐英翔、告訴人徐英智共有；花蓮縣○○市○○段0000○000
      000地號土地於109年12月間登記分割為1274、1274-1、12
      74-2地號土地，1274為徐偉卿所有，1274-1為被告徐熙羣
      所有，1274-2為告訴人徐英豪、告訴人徐英翔、告訴人徐
      英智共有；本案涉及之二個貨櫃屋分別為一個綠色二層H
      鋼建築(A貨櫃屋)，一個白色一層H鋼建築(B貨櫃屋)，均
      附著於水泥地上而足以遮風避雨；A貨櫃屋坐落於分割前
      之1194、1274、1195-1、1275地號土地(分割後則坐落於1
      194、1274-1、1274-2、1275)，B貨櫃屋坐落於1275地號
      土地(分割前後並無不同)，均未辦理保存登記，無門牌號
      碼及稅籍資料；被告趙崇聖於徵得被告徐熙羣同意後，於
      109年8月至9月間，將系爭A、B貨櫃屋的門鎖破壞，更換B
      貨櫃屋門鎖，把A貨櫃屋內的物品清除，把B貨櫃屋之部分
      地板刨除製作排水孔改建為廚房，改造成食品加工廠等情
      ，為被告趙崇聖、被告徐熙羣所不爭執(本院卷一第254至
      255頁)，核與告訴人徐英豪於警詢及偵查之指述(花市警
      刑字第1090027383號第19至23頁、第25至27頁，花市警刑
      字第1090028948號第19至22頁，他卷第90號卷第23至31頁
      、第51至54頁、第91至92頁，偵字第1153號卷第57至62頁
      )，告訴人徐英翔於警詢及偵查之指述(他字第90號卷第51
      至54頁、第91至92頁)、告訴人徐英智於警詢及偵查之指
      述大致相符(他卷第90號卷第51至54頁、第91至92頁，偵
      字第1153號卷第57至62頁)，並有被告徐熙羣出具予被告
      趙崇聖之委託書(花市警刑字第1090027383號第35至37頁)
      ，被告徐熙羣、證人徐偉卿、告訴人徐英豪、告訴人徐英
      翔、告訴人徐英智分割土地協議書(花市警刑字第1090027
      383號第39至41頁)，A、B貨櫃屋及建造說明照片(花市警
      刑字第1090027383號第57至63頁，花市警刑字第10900289
      48號卷第27至41頁、第79至85頁)，A、B貨櫃屋坐落示意
      圖(花市警刑字第1090028948號第77頁)，花蓮縣花蓮地政
      事務所110年11月29日花地所資字第1100011756號函附花
      蓮縣花蓮市主權段1194、1274、1274-1、1274-2、1275、
      1276地號土地登記謄本、花蓮市○○段000○號建物登記謄本
      、地籍圖、異動索引(本院卷一第57至105頁)，首堪信為
      真實。
（三）按刑法上所謂「竊佔」乃係刑事不法行為，不僅行為人客
      觀上必須違反原所有人之意思，進而排除他人對於不動產
      之原有支配關係、建立新占有之獨佔性支配關係，使該不
      動產處於專屬自己實力管領支配之下，主觀上尚須具有為
      自己或他人不法所有之意圖與不法占有之主觀故意，方能
      謂已該當竊佔罪之要件，進而構成刑事不法行為而得以刑
      法相繩。倘若行為人無此種意圖及犯意，縱有客觀之佔用
      行為，亦因欠缺主觀因素而不構成該罪；次按所謂竊佔他
      人之不動產，係指在他人不知情之間占有他人之不動產而
      言，必須行為人基於意圖為自己或第三人不法之利益，而
      在他人不知情之下，非法占有他人之不動產，始克相當，
      若行為人無此種主觀犯意，或占有之初所有權人即因是否
      有權占有發生爭執而知悉，縱客觀上有占有之行為，亦不
      構成該罪。被告趙崇聖雖曾於109年8、9月間取得被告徐
      熙羣同意後，而進入A、B貨櫃屋，將A、B貨櫃屋的門鎖破
      壞，更換B貨櫃屋門鎖，把A貨櫃屋內的物品清除，把B貨
      櫃屋之部分地板刨除製作排水孔改建為廚房，改造成食品
      加工廠，然被告徐熙羣、被告趙崇聖是否共同構成刑法第
      320條第2項竊佔罪，仍應視被告徐熙羣、被告趙崇聖主觀
      上是否有竊佔之不法利益意圖及故意而定。
（四）經查，本件經審理結果，依卷內證據難以認定被告徐熙羣
      、被告趙崇聖係主觀上明知A、B貨櫃屋為他人所有，卻仍
      基於不法所有意圖而共同予以竊佔，蓋本案A、B貨櫃屋之
      原始所有權及後續事實處分權移轉問題實有爭議，被告徐
      熙羣因認於徐志暐死亡後得以合理使用A、B貨櫃屋，並無
      悖於常理：
　　1.告訴人徐英豪於警詢及偵查中指述：A、B貨櫃屋為我們三
      兄弟（我、徐英智、徐英翔）所有，該貨櫃屋座落土地是
      徐偉卿跟徐熙羣所有，貨櫃屋107年以前是我父親徐志暐
      居住在內，一直居住至過世，107年以後徐英翔下班時會
      過去休息，該貨櫃屋所有權是25年前我父親徐志暐跟母親
      顏玫伶蓋的，做補習班教室，該貨櫃屋座落沒有地址，該
      處為違建，前面房子的門牌為花蓮市○○路000號，趙崇聖
      於109年8、9月間侵占該貨櫃屋，趙崇聖直接將貨櫃屋的
      門換鎖，讓我們進去不了，並將貨櫃屋改裝為食品加工廠
      ，毀損貨櫃屋的門窗跟門把，將窗戶整個切割下來，地板
      有施工做個排水洞，A貨櫃屋為趙崇聖堆放私人物品在裡
      面，B貨櫃屋改裝成食品加工廠使用，我們是在109年9月
      間發現此事，也勸阻對方好幾次請他返還，徐熙羣出具委
      託書，委託趙崇聖管理，所以他與趙崇聖成立竊佔罪的共
      同正犯等語(花市警刑字第1090027383號卷第19至27頁，
      花市警刑字第1090028948號卷第19至22頁，他字第90號卷
      第51至54頁，偵字第5212號卷第23至31頁，偵字第1153號
      卷第57至62頁)，於本院審理中證述：A、B貨櫃屋都是徐
      志暐在使用，裡面有徐志暐和我們的東西，徐志暐當時住
      在A屋，B屋出租給房客，房客的床跟家具都是徐志暐提供
      的，107年徐志暐過世以後，徐英翔幾乎每天晚上都會過
      去，B屋房客在徐志暐過世後由我們承接，房租和電費匯
      款給我母親顏玫伶，A、B貨櫃屋是我父親徐志暐和母親顏
      玫伶出資興建，整個貨櫃屋原本就是要當作教室來使用，
      所有的工人、包商、設計都是我父親徐志暐現場籌劃，資
      金也都是我們拿出來的，出資蓋貨櫃屋的時候我念國中，
      本件竊佔是徐英翔有一次要回去貨櫃屋的時候發現東西都
      不見了，他跑來跟我講，我馬上就回去看就發現了，趙崇
      聖把A貨櫃屋放滿他的器具，B貨櫃屋他拿來當食品加工廠
      ，A貨櫃屋的窗戶有被拆除，發現的時候是109年8、9月，
      我回去看時發現貨櫃屋已經不能開門進去，後面我就換鎖
      ，之後又被對方換掉，徐英翔說是108年發現是口誤等語(
      本院卷二第37至56頁)。
　　2.告訴人徐英翔於偵查中指述：我爸爸徐志暐過世後，我與
      我太太搬進貨櫃屋，我們在109年2月份搬離本案貨櫃屋，
      東西還擺在裡面，109年8月準備搬回去，發現傢倶及我的
      私人物品不見，我有打給趙崇聖，趙崇聖說他將我的私人
      物品搬回他自己家，他將我的喇叭給他兒子使用，那個喇
      叭是我與我朋友出資合買的等語(他字第90號卷第51至54
      頁)，於本院審理中證述：107年12月我父親徐志暐過世後
      ，我就搬進A貨櫃屋了，B貨櫃屋一間還有在出租，一間是
      有租客的，另外一間是我的二伯徐偉卿他女兒拿來做為按
      摩使用，A、B貨櫃屋是我父親徐志暐出資，因為那時候是
      我母親顏玫伶拿來作為補習班使用，我大約是107年12月
      底的時候進去的，108年2月左右的時候離開的，108年7月
      份回去時發現A屋東西都被清掉，108年2月搬離開的時候
      ，沒有將A屋上鎖，108年7月回到A屋發現東西不見以後，
      就沒有再使用了，離開的時候沒有把A屋上鎖，再隔一個
      月左右回去的時候，鎖就被更換了，應該是趙崇聖換的，
      B貨櫃屋從我父親徐志暐還在世的時候就有做出租，租約
      都是我父親定的，租客對於房子使用有問題會找我父親，
      都是我父親全權在處理，租金我父親收的，在我父親過世
      以後就是由徐英豪收的，我父親在蓋A、B貨櫃屋的時候我
      還很小，所以確定的年份我沒辦法提供等語(本院卷二第2
      1至37頁)。
　　3.證人顏玫伶於警詢、偵查證述：座落於花蓮市○○路000號
      房屋後方二棟貨櫃屋是我與我前夫徐志暐共同擁有，當時
      建造時，白色貨櫃屋價值新台幣10萬、綠色貨櫃屋價值新
      台幣35萬（包含戶外設施、裝潢、教學設備等），該二棟
      貨櫃屋是徐志暐建造的，白色貨櫃屋為87年建造、綠色貨
      櫃屋為90年建造，相關證明目前只有照片，其他證明（例
      如收據等）當時都放在貨櫃屋內，現在都被他們清空了，
      該二棟貨櫃屋當時興建作為美語補習班用，自87年起至93
      年止，於93年後，該二貨櫃屋由我前夫與我兒子們一起搬
      進去當作住家使用，前幾年我前夫有將白色貨櫃屋出租給
      一對夫妻使用，自己則住在綠色貨櫃屋，貨櫃屋及鐵皮屋
      電錶是徐志暐申登，用於補習班及鐵皮屋供電使用，鐵皮
      屋部份，當時是我們全家居住，建造時是我婆婆吳麗珠出
      錢，徐志暐去世後租客將房租都匯入我郵局帳戶，本案貨
      櫃屋座落在徐志暐、徐熙羣的土地，當時補習班無法立案
      也沒有門牌等語(花市警刑字第1090028948號卷第23至25
      頁，他字第90號卷第51至54頁)，於本院審理中證述：A、
      B貨櫃屋是我和前夫徐志暐出資興建的，都是他去找工，
      包括購買貨櫃屋都是由他負責的，我不清楚他找誰來建，
      不清楚他從哪裡買這些貨櫃屋，這個我都沒有完全參與，
      我是最後在建造的整個過程有參與到，有點類似監工，A
      貨櫃屋屋包括前面全部、屋頂那些大概花了30幾萬元，B
      貨櫃屋大概是10萬元，包括裡面的裝潢、冷氣各方面那些
      ，二筆資金來源是我支出的，那時我開補習班，收入算是
      不錯，A貨櫃屋大概在92年，B貨櫃屋是在86、87年，錢我
      全部是交給建商，都是用現金支出，前前後後加起來總共
      花了40幾萬，是分次領出，他們拿單據、收據來請款的時
      候我才支出的，從我的帳戶領款，因為我先生徐志暐的帳
      戶跟我的帳戶都是在一起的，當時我手上經常有現金，所
      以有的時候我是不需要出去領錢，當初我是聽我先生徐志
      暐說他是經過了我婆婆吳麗珠的同意才有辦法去蓋，蓋在
      徐熙羣土地上，A、B貨櫃屋蓋好後是作為補習班，直到93
      年我離婚，離婚後聽孩子們說他們就搬進去A貨櫃屋住，B
      貨櫃屋就出租，B貨櫃屋曾經出租給他人，我前夫徐志暐
      過世後，房客把房租繼續交給我兒子，剛開始是付現，後
      來我們想說不要那麼麻煩，所以每個月就把錢匯到我帳戶
      ，徐志暐過世前是他本人收取租金，徐志暐過世以後，B
      屋的房東算是我兒子徐英豪，可是他把錢匯到我帳戶，如
      果房客有一些房子上的問題找徐英豪，交易紀錄上5000元
      是房租，7000元是電費加房租，最後一次收取租金就到10
      9年2月，我實際上沒有去繳過A、B貨櫃屋的水電費，水電
      費是由誰處理這個部分我真的不知道等語(本院卷二第56
      至70頁)。
　　4.證人徐偉卿於警詢、偵查中證稱：A、B貨櫃屋座落於花蓮
      市○○路000號房屋後方，土地是徐熙羣的、A、B貨櫃屋我
      母親吳麗珠蓋的，母親說如果到時沒有用到，就給徐熙羣
      優先使用，所以目前貨櫃屋A、B是徐熙羣所有，A、B貨櫃
      屋是80年左右，由我母親吳麗珠出錢興建，當時是要給我
      小弟徐志暐夫妻做補習班使用等語(花市警刑字第1090028
      948號卷第15至17頁，偵字第1153號卷第57至62頁)，於本
      院審理中證述：A、B貨櫃屋是我母親吳麗珠出資興建，當
      初是B貨櫃屋先蓋，就是因為我弟弟徐志暐要開補習班，
      先由我母親出錢蓋貨櫃屋，我陪我弟弟去高雄裕豐買貨櫃
      ，去了兩三趟，有一次我沒去，是我姊姊陪他去，因為我
      姊姊住高雄，A、B貨櫃屋的室內裝修是趙崇聖處理，當初
      蓋B貨櫃屋的時候就有談到這問題，因為徐熙羣有提出意
      見，就是這個地是屬於他的，以後會有紛爭，我母親就說
      那A、B貨櫃屋就先借弟弟徐志暐開補習班，等到補習班結
      束以後，再歸還徐熙羣使用，A、B貨櫃屋的水電費都是我
      本人繳納的，B貨櫃屋我有鑰匙，A貨櫃屋的外面我也有鑰
      匙，A、B貨櫃屋作為補習班在93年結束後，我母親想說我
      弟弟徐志暐沒有工作，就叫我跟他一起合開民宿，所得就
      是我們兩個共分，之後因為民宿也不是做得很好，我就跟
      我弟徐志暐講我們乾脆就做套房出租，套房出租也是一個
      人一半，我母親過世之後沒多久，我弟弟徐志暐有跟我說
      他錢不夠用，我想說那時只租出一間5000元，就沒有跟他
      要錢，完全給他收租金，徐志暐過世之後，我是想說那個
      租約也到了，就不跟我侄子計較，給他繼續收租金，我母
      親吳麗珠沒有書立遺囑，當初在家裡說要把A、B貨櫃屋屋
      都交給徐熙羣，徐熙羣、徐志暐、我當時都在，A、B貨櫃
      屋購買的資金來源是我母親給我們的，我母親把錢交給我
      ，有時候交給我弟弟徐志暐，我沒有去他就交給我弟弟，
      我們就要出門的時候才交給我們，去銀行領錢交給我們，
      看一次買多少貨櫃，我們總共買了6個，A貨櫃屋4個，B貨
      櫃屋屋2個，貨櫃屋興建時我都有在場，工人都還是趙崇
      聖叫的，母親吳麗珠說要把貨櫃屋送給徐熙羣，但是當初
      有問過徐熙羣，他在教育界不差這些錢，所以願意借給我
      們，我之前提到B貨櫃屋是我出借給趙崇聖的，因為在我
      的認知，這是大家共有的財產，我也有問過我的大哥徐熙
      羣等語(本院卷二第70至81頁)。
　　5.證人徐嘉華於本院審理中證述：A、B貨櫃屋是我母親吳麗
      珠蓋的，他出錢，那時候是因為我小弟弟徐志暐要開補習
      班，貨櫃屋是蓋在我哥哥徐熙羣的土地上，水電費當時都
      是我弟弟徐偉卿繳的，當時要蓋貨櫃屋有為此有一點點爭
      議，我母親有講說先蓋給徐志暐他們開補習班，以後如果
      他們不做，地上物再還給徐熙羣，A、B貨櫃屋在補習班結
      束後，A貨櫃屋是我小弟弟徐志暐在住，B貨櫃屋空的時候
      是給趙崇聖，因為都是徐熙羣的土地，他就跟徐熙羣說讓
      他用一下，A、B貨櫃屋興建時，我有去幫忙採購，我、徐
      志暐還有徐偉卿，我們三個，如果徐偉卿沒空，就我跟徐
      志暐去買，一起去看貨櫃，在高雄林園裕豐貨櫃場，當時
      購買貨櫃的錢由我母親付，那時候都用現金，一個貨櫃差
      不多6萬多，室內裝修是麻煩趙崇聖，那時要買貨櫃我們
      都會商量，我跟母親、哥哥都會為了這個要買什麼東西討
      論，都是當面討論，在家裡，有時候電話討論，去到那邊
      高雄的時候又當面討論，錢都我母親出的，一個貨櫃6萬
      左右，一共有6個貨櫃，B貨櫃屋2個，A貨櫃屋4個，我母
      親吳麗珠都將資金交給交給徐偉卿、徐志暐他們去處理，
      有交給徐志暐，也有交給徐偉卿，他們一起，因為他們要
      付錢，我會知道，我沒有看到母親吳麗珠把錢交給徐志暐
      或徐偉卿的過程，母親吳麗珠要把貨櫃屋給徐熙羣是要蓋
      貨櫃屋時講的，因為要蓋的時候有點爭議，是在家裡講的
      ，我不在場，但是聊天時聽徐志暐或徐偉卿講的，我確認
      貨櫃屋是母親吳麗珠出錢的，我母親吳麗珠會講，徐志暐
      也會講，徐偉卿也會講等語(本院卷二第82至91頁)，
　　6.綜上證人證述觀之，渠等對於A、B貨櫃屋出資興建及後續
      事實上處分權之轉移，雙方各執一詞，告訴人及證人顏玫
      伶均指述A、B貨櫃屋係由徐志暐、顏玫伶出資興建為補習
      班之用，然證人徐偉卿、證人徐嘉華則均證稱A、B貨櫃屋
      係由被告徐熙羣母親吳麗珠出資興建，約定好先與徐志暐
      開補習班之用，嗣後由被告徐熙羣繼承，審酌A、B貨櫃屋
      係於20多年前所建造，本案除了上開證人相互齟齬之證述
      外，別無其他客觀事證足資證明A、B貨櫃屋之原始出資狀
      況及事實上處分權移轉狀況，且渠等亦未就A、B貨櫃屋進
      行民事訴訟，而觀諸本案A、B貨櫃屋於建造時之坐落地點
      大部分係於被告徐熙羣之土地及其母吳麗珠之土地上，與
      被告徐熙羣長久居住之花蓮市○○路000號房屋相鄰，A、B
      貨櫃屋於徐志暐死亡前，除A貨櫃屋係由徐志暐居住外，
      告訴人徐英翔於本院審理中證述：B貨櫃屋其中一間房屋
      係由徐偉卿女兒使用，我只有A貨櫃屋鑰匙，大門和房間
      門都有，我平常只有鎖房間門等語(本院卷二第22頁、第3
      2頁、第36頁)，證人徐偉卿於本院審理中證述：我有B貨
      櫃屋鑰匙及A貨櫃屋大門鑰匙，貨櫃屋我跟徐志暐說做套
      房出租，所得一人一半，B貨櫃屋有租出去，母親過世後
      我沒跟徐志暐要租金，之所以由我要租金是因為當初有問
      徐熙羣，他不差這些錢所以願意借給我們等語(本院卷二
      第72頁至73頁、第79頁)，可見A、B貨櫃屋於徐志暐過世
      前後，均非僅由徐志暐及告訴人具有單獨使用權，則依據
      上開A、B貨櫃屋坐落土地係為被告徐熙羣所有土地之情狀
      ，以及A、B貨櫃屋實際上亦由證人徐偉卿加以使用之狀況
      觀之，被告徐熙羣、被告趙崇聖因認被告徐熙羣對A、B貨
      櫃屋有正當使用權源，實非悖於常理。
　　7.又關於本案告訴人3人發現被告趙崇聖竊佔A、B貨櫃屋之
      情狀，告訴人徐英翔於本院審理中證稱：我2月搬離A、B
      貨櫃屋，7月準備搬回貨櫃屋，期間還有回去拿東西1、2
      次，都還很正常，7月回到A、B貨櫃屋時發現A貨櫃屋東西
      遭清除，然門鎖當下仍屬正常，嗣我沒再使用A、B貨櫃屋
      ，隔一個月回去後發現門鎖被置換等語(本院卷二第25至2
      7頁、第36頁)，告訴人徐英豪則於本院審理中證稱：我沒
      有住在A、B貨櫃屋，但是每周會回去看一下，後來徐英翔
      跟我說東西不見後，回去看發現A、B貨櫃屋遭竊佔，當下
      門鎖已遭置換，嗣後其再換鎖，又被破壞等語(本院卷第4
      0至43頁、第46頁)，而按所謂竊佔他人之不動產，係指在
      「他人不知情之間」占有他人之不動產而言，則以告訴人
      徐英豪、告訴人徐英翔上開陳述，可見渠等於109年間仍
      會固定回A、B貨櫃屋處查看或使用，渠等對被告趙崇聖使
      用A、B貨櫃屋之狀況顯然知情且曾加以制止，且告訴人3
      人對上開情狀亦加以寄發存證信函(花市警刑字第1090028
      948號卷第93至95頁)，則告訴人對A、B貨櫃屋遭被告趙崇
      聖使用之情形難謂毫不知情，被告趙崇聖於告訴人3人反
      對下仍繼續使用A、B貨櫃屋，是否該當竊佔罪之構成要件
      ，亦非無疑。
　　8.公訴意旨雖認被告徐熙羣、被告趙崇聖如明知A、B貨櫃屋
      係吳麗珠興建後同意由被告徐熙羣在補習班結束後取得，
      當於徐志暐在世時即請其返還，而無在徐志暐過世後、告
      訴人徐英翔暫時離開貨櫃屋時才清空A、B貨櫃屋，且被告
      2人上開抗辯貨櫃屋係由吳麗珠出資興建乙情，並無任何
      書面遺囑可供參考，又A、B貨櫃屋之出資興建狀況已由證
      人顏玫伶到庭作證明確，徐志暐死亡後B貨櫃屋租金也確
      實由證人顏玫伶收取，足資佐證其所述真實性，而證人徐
      偉卿、證人徐嘉華對吳麗珠出資金額所述不一致，證詞憑
      信性殊值懷疑，再證人徐偉卿又證述A、B貨櫃屋係全體共
      有，又與被告徐熙羣、被告趙崇聖所證述不相合云云，惟
      是否得以收租狀況或被告徐熙羣未向徐志暐、告訴人等人
      要求返還貨櫃屋或租金等情，即反推A、B貨櫃屋之事實上
      處分權歸屬，仍有疑義，依照證人徐偉卿證述：貨櫃屋係
      被告徐熙羣借給我們，因為徐志暐無收入所以我就沒有跟
      他要租金，徐志暐死亡後我想說也沒剩多久租期，就沒有
      跟告訴人要等語(本院卷二第72至73頁)，審酌被告徐熙羣
      與證人徐偉卿、徐志暐、告訴人均為親戚關係，被告徐熙
      羣、證人徐偉卿與徐志暐並居住在附近一起生活，被告徐
      熙羣因此同意由證人徐偉卿、徐志暐使用A、B貨櫃屋，所
      述亦非不合理，而依據被告徐熙羣、被告趙崇聖之供述觀
      之，可見渠等均係主觀上認定被告徐熙羣對位於被告徐熙
      羣土地上之A、B貨櫃屋有事實上處分權，僅係於徐志暐死
      亡前借用其居住收租等情，與證人徐偉卿之陳述相符，並
      以A、B貨櫃屋坐落地點觀之可認被告2人之主觀上認知尚
      屬合理，業經本院認定如前，而公訴意旨所提收租交易紀
      錄或告訴人所提電表登設狀況，僅足以認定徐志暐確有使
      用A、B貨櫃屋之情，是否得以此推論被告徐熙羣對A、B貨
      櫃屋無使用權源或明知A、B或貨櫃屋屬他人所有，尚有可
      疑。
（五）綜上，本院認被告2人客觀上雖有使用A、B貨櫃屋之情形
      ，然該等無視告訴人反對而使用之情狀，客觀上是否符合
      刑法竊佔罪之構成要件，仍屬有疑，主觀上亦難認被告2
      人係明知渠等對A、B貨櫃屋無正當使用權源而仍出於不法
      利益意圖及故意而竊佔，被告2人與告訴人就A、B貨櫃屋
      事實上處分權歸屬及相關無權占有糾紛，僅涉屬民事法律
      關係之範疇，宜循民事途徑解決，與刑法竊佔罪之構成要
      件尚屬有間。
六、綜上所述，就公訴意旨所稱被告2人所涉之犯行，檢察官所
    提出之證據尚難認已達於通常一般人均不致有所懷疑，而得
    確信其為真實之程度，是依無罪推定及有疑唯利被告之原則
    ，本院即無從為有罪之認定，則依前揭規定及說明，即均應
    為無罪之諭知，以示審慎。
據上論斷，應依刑事訴訟法第301條第1項，判決如主文。
本案經檢察官陳宗賢提起公訴，檢察官林于湄到庭執行職務。
中　　華　　民　　國　　111 　年　　4 　　月　　8 　　日
　　　　　　　    刑事第四庭    法  官  高郁茹
以上正本證明與原本無異。
如不服本判決應於收受送達後20日內向本院提出上訴書狀，並應
敘述具體理由。其未敘述上訴理由者，應於上訴期間屆滿後20日
內向本院補提理由書(均須按他造當事人之人數附繕本)「切勿逕
送上級法院」。告訴人或被害人如對於本判決不服者，應具備理
由請求檢察官上訴，其上訴期間之計算係以檢察官收受判決正本
之日期為準。
中　　華　　民　　國　　111 　年　　4 　　月　　11　　日

                                書記官  林怡玉